【裁判字號】    98,易,106
【裁判日期】    980319
【裁判案由】    贓物
【裁判全文】
臺灣臺南地方法院刑事判決               98年度易字第106號
公  訴  人  臺灣臺南地方法院檢察署檢察官
被      告  乙○○
上列被告因贓物案件，經檢察官提起公訴（97年度偵緝字第1445
號），本院判決如下：
    主  文
乙○○收受贓物，處拘役伍拾日，如易科罰金，以新臺幣壹仟元
折算壹日。
    事  實
一、乙○○所有原懸掛車牌號碼N6－9506號（引擎號碼B14XLA09
    136號）之自用小客車，因車輛逾期檢驗經交通部公路總局
    嘉義區監理所新營監理站於民國94年8月13日註銷該車之牌
    照，惟乙○○仍繼續使用該車，至97年5月11日下午3時15分
    許在斗六市台1丁線，經雲林縣警察局以其使用註銷牌照之
    車輛行駛於道路違反道路交通管理處罰條例第12條第1項第4
    款之規定而扣繳牌照，故上開車輛自該車牌照被扣繳之日起
    即無懸掛車牌。乙○○明知於97年5月17日晚間11時許後至
    同年月26日下午2時30分許前之間之某時，自不詳人士處取
    得之車牌號碼A5－4565號車牌2面係屬來源不明之贓物（懸
    掛車牌號碼A5－4565號車牌2面之蔡宣所有深綠色自小客
    車，於97年5月17日晚間11時許遭竊），竟仍予以收受並懸
    掛於其所有上開自小客車上使用。嗣臺南縣警察局保安隊員
    警於97年5月26日下午2時30分許執行巡邏時，在臺南縣鹽水
    鎮○○路208號前即乙○○住處附近，查獲乙○○所有上開
    車輛懸掛遭竊之車牌號碼A5－4565號車牌2面，並扣得上開
    車牌號碼A5－4565號車牌2面（業經發還蔡宣；起訴書誤
    載為蔡予宣，下同）。
二、案經臺南縣警察局報告臺灣臺南地方法院檢察署檢察官偵查
    後提起公訴。
    理  由
一、證據能力有無之認定：
    公訴人所提出之上開證據資料、方法，業經本院於98年3月5
    日公開審理時當庭宣示具有證據能力並載明於筆錄。
二、訊據被告乙○○固不否認其所有原懸掛車牌號碼N6－9506號
    之自用小客車（下稱系爭車輛），因車輛逾期檢驗經新營監
    理站於94年8月13日註銷該車之牌照，惟其仍繼續使用該車
    ，並於97年5月11日下午3時15分許在斗六市台1丁線，經雲
    林縣警察局以其使用註銷牌照行駛於道路違反道路交通管理
    處罰條例第12條第1項第4款之規定而扣繳牌照，故其所有系
    爭車輛自該車牌照被扣繳之日起即未懸掛車牌，嗣臺南縣警
    察局保安隊員警於97年5月26日下午2時30分許執行巡邏時，
    在臺南縣鹽水鎮○○路208號前，查獲被告所有系爭車輛上
    懸掛遭竊之車牌號碼A5－4565號車牌2面，又系爭車輛被查
    獲位置距離被告住處約50公尺等情，惟堅決否認有何收受贓
    物之犯行，辯稱：自97年5月間其汽車牌照被吊銷後，其就
    去關廟工作，回鹽水時才會住臺南縣鹽水鎮○○路200巷13
    號2樓之2住處，在關廟工作期間，其均將車子停放在臺南縣
    鹽水鎮○○路200巷巷口處（即臺灣臺南地方法院檢察署97
    年度營偵字第1156號偵查卷第19頁下側照片），只有一次其
    從台南縣鹽水鎮○○路200巷13號二樓之二住處要開往新營
    交流道附近的統一超商，買完東西要回來的路上因為沒有掛
    車牌而被警察查獲，後來其開回來後仍然停放在原來位置，
    此外，其均未移動上開車輛，也未將上開車輛交給別人使用
    過，有一次其回鹽水時，在原來停放位置發現車子不見了，
    本要去報警，但因為沒有車子，且想說很累了，先休息一下
    ，後來警察就找來了，其不知道車牌號碼A5-4565車牌2面為
    何會掛在其車上，不能因為車牌在其車上就說是其作的，應
    該要人贓俱獲才行，其根本沒有使用失竊的車牌，車子是在
    外面，不是在車庫裡面，其不可能一天24小時監視，有可能
    有別人利用其車子自己裝車牌上去，其根本沒有收受贓物的
    來源，其沒有收受贓物云云。
三、經查：
  (一)被告所有之系爭車輛，因車輛逾期檢驗經交通部公路總局嘉
    義區監理所新營監理站於94年8月13日註銷該車之牌照，惟
    被告仍繼續使用該車，並於97年5月11日下午3時15分許在斗
    六市台1丁線，經雲林縣警察局以其使用註銷牌照行駛於道
    路違反道路交通管理處罰條例第12條第1項第4款之規定而扣
    繳牌照，故被告所有系爭車輛自該車牌照被扣繳之日起即無
    懸掛車牌，嗣臺南縣警察局保安隊員警於97年5月26日下午2
    時30分許執行巡邏時，在臺南縣鹽水鎮○○路208號前，查
    獲被告所有系爭車輛上懸掛被害人蔡宣所有遭竊之車牌號
    碼A5－4565號車牌2面，又系爭車輛被查獲位置距離被告住
    處約50公尺等情，為被告所不爭執，已如前述，且據證人即
    車牌號碼A5-4565號車輛之所有人蔡宣於警詢時證述在卷
    ，並有台南縣警察局車輛尋獲電腦輸入單、車籍作業系統統
    一查詢認可資料、車輛竊盜、車牌失竊資料個別查詢報表－
    查詢車牌認可資料、扣押書、贓物認領保管單、交通部公路
    總局嘉義區監理所新營監理站函、汽車異動歷史查詢、汽車
    新領牌照登記書、汽車車籍查詢、被告住處台南線鹽水鎮○
    ○街200巷及其四鄰照片、刑案現場電腦繪製位置圖、台南
    縣土地管理基本圖一、二、被告車輛使用照片、交通部公路
    總局嘉義區監理所新營監理站97年7月25日函文、雲林縣警
    察局舉發違反道路交通管理事件通知單、該車違規紀錄電腦
    列印畫面等在卷可參，是此部分之事實堪以認定。
  (二)並參酌被告自己之供述如下：
    1.警詢時供稱：「（該自小客車現何人使用？）是我本人在
      使用」、「（警方於97年5月26日14時30分在台南縣鹽水
      鎮○○街208號前查獲失竊車牌A5－4565號2面車牌懸掛在
      你的自小客車上你作何解釋？）我的車子都沒有再開，為
      何會懸掛該失竊車牌A5－4565號2面車牌會掛在我的車上
      ，我也不知道」、「（經警方查詢資料該自小客引擎號碼
      B14XLA09136號車體於94年8月13日註銷後車輛由何人使用
      ？）於94年8月13日註銷後這段期間我出國期間從南縣鹽
      水鎮○○街開至新營火車站作為來回代步用的，其他都沒
      有使用該車」、「（該車都停於何處？）都停放於台南縣
      鹽水鎮○○街或新營火車站附近停車格」、「（該車於97
      年5月19日12時0分起至97年5月26日14時30分這段期間由
      何人使用？該車都停於何處？）我不知道」、「（該N6-9
      506號車是否有他人使用之情形?）沒有，都是我自己使用
      」、「（你車子於何時? 在何地發現失竊?）我車子是在
      台南縣鹽水鎮○○路200巷的巷口失竊的，但是詳細時間
      我忘記了」、「（你車子失竊後，有無報案?）我因為車
      子被竊後，我就沒有車子可以去報案，而且我也不知道警
      察局在那裡，所以沒有報案」、「（你為何沒有利用電話
      報案?）我沒有想到，而且那段時間我都坐車到台南去工
      作，沒有使用到那輛車，我也不敢駕駛沒有車牌的車」、
      「（你自何時開始住在現住地（台南縣鹽水鎮○○街200
      巷13號2樓之1《應係2樓之2之誤》）? 〕我住在那裡有5
      個月了，約自97年初開始，那是我自己的房子」、「（A5
      －4565號車牌是否為你所竊取後懸掛於自己車輛方便使用
      ?）不是，我根本不知道該車牌怎麼來的」、「（本局保
      安隊通知你到案後，將該車交你領回之前你有無檢視車輛
      之內外部情形?）我有看過，裡面只短少統一發票而已」
      、「（你領回該車之後，該車之鑰匙能否使用，鑰匙孔有
      無遭破壞之情形?）車門之鑰匙孔是正常的，我平常是以
      遙控開門，遙控器也可以正常使用」等語（見警卷頁4至9
      ）。
    2.偵查時供稱：「（車牌何來？）我不知道，這台車我沒有
      在開」、「（為何上述車牌會掛在你的車上？）我自己也
      不知道為什麼車牌會掛在我的車上」、「（車牌何時被吊
      銷?）97年5、6月在斗六交通隊被拿走」、「（之前是否
      都持續使用這台車?）是，後來車牌被吊銷後，我還是有
      在開」、「（車牌被吊銷後你仍在使用車子，為何別人的
      車牌會掛在你的車上？）我不知道。我的車子放在我住處
      附近，在對方車牌失竊那陣子，我車子也丟掉」、「（車
      子何時丟掉？）我不記得了」、「（車子丟掉為何沒有去
      報案？）我不知道」、「（被警察查獲車子上面掛有被害
      人車牌後，為何仍持續使用該車？）我沒有」、「（如果
      車子出現在你家附近，代表你還持續使用這台車?）是」
      、「（上述遭竊車牌究竟如何而來？）有可能是別人把偷
      來的車牌掛在我的車上」等語（見偵查卷頁17、18）。
    3.本院審理時供稱：「我根本不知道我車子被別人偷了，因
      為那時我人不住在台南縣鹽水鎮○○路那邊，因為我要去
      外地工作，我到台南縣關廟鄉工作，詳細地址不知道，因
      為當時我的車牌被吊銷，我不敢開車了，因為如果我再開
      車子會被沒收，我自己沒有開那部車子，只有一次我有開
      ，是從我住的台南縣鹽水鎮○○路200巷13號二樓之二住
      處要開往新營交流道附近的統一超商，買完東西要回來的
      路上因為沒有掛車牌而被警察查獲，當天警察本來是在查
      酒測，這次警察有開單，除此外，我確定沒有開出去了。
      在我車牌被註銷之後，我也沒有將我的車輛交給別人使用
      過。在關廟工作的時間不固定，有單就作，我是作農產品
      的，如苦茶油或肥皂等，該工作有提供住宿。有時候我會
      回鹽水，是我老闆載我回鹽水的，有一次我回鹽水時發現
      我的車子不見了，我要去報警，因為沒有車子，我想說很
      累了，先休息一下，後來警察就來找我了，我不知道車牌
      號碼A5-4565為何會掛在我車上．．．我要補充我的偵訊
      筆錄部分，我回答牌照被吊銷後，還有再開過的陳述，實
      際我只有再開一次而已。另外，我並沒有陳述我的車牌遭
      吊銷後，我仍然有使用該部車代步，如果車牌遭吊銷，我
      不可能停在火車站附近．．．我認為車子查獲地點到我的
      住處應該不是20公尺，應該是50公尺．．．」、「（你於
      97年5月間牌照吊銷後，人住在何處？）我就去關廟那邊
      工作了」、「（多久回鹽水一次？）時間不一定」、「（
      回鹽水時，住哪裡？）住臺南縣鹽水鎮○○路200巷13號2
      樓之2」、「（去關廟工作期間，被吊銷車牌的那部車都
      停在何處?）我忘記了」、「（你會停放離你四維路住處
      很遠的地方嗎?）不知道，我都亂停」、「（你不是說你
      的車子牌照吊銷後只開過一次，怎麼會停放的位置不清楚
      ?）我就停在警察有拍到有一部沒有車牌車子停放的位置
      （法官提示偵查卷中照片，並請被告圈選車子停放的位置
      。）被告當庭圈選97年度營偵字第1156號偵查卷第19頁下
      側，並打勾」、「（停放在該處後，有無移動過?）只有
      移動過一次，就是我前次開庭所述有開去超商買物品，被
      警察查獲那次，回來後，還是停放原來位置」、「（最後
      發現車子不見的地點在何處？）我就是在剛剛我陳述停放
      車子的位置找車發現不見了」、「（不見的時間？）忘記
      了」、「（發現時，有無報警？）沒有，因為太累了，後
      來隔天警察就找到我了」、「（車子停放在200巷巷口，
      有無去巡？）沒有，因為車子老舊了」、「（車子後來懸
      掛有失竊的車牌A5-4565號兩面，有無意見？）沒有意見
      」、「（是否知道這兩面車牌來路不明，而仍與收受？）
      我沒有收受。我不知道這兩面車牌為何在我車上」等語（
      見本院98年2月19日準備程序筆錄及98年3月5日審判筆錄
      ）。
    4.茲互核被告於警詢、偵查及本院審理中之供述，有下列諸
      多矛盾之處：
      (1)就系爭車輛之使用情形，先供稱「（該自小客車現何人
        使用？）是我本人在使用」；後改稱「（警方於97年5
        月26日14時30分在台南縣鹽水鎮○○街208號前查獲失
        竊車牌A5－4565號2面車牌懸掛在你的自小客車上你作
        何解釋？）我的車子都沒有再開，為何會懸掛該失竊車
        牌A5－4565號2面車牌會掛在我的車上，我也不知道」
        、「（你為何沒有利用電話報案?）我沒有想到，而且
        那段時間我都坐車到台南去工作，沒有使用到那輛車，
        我也不敢駕駛沒有車牌的車」；再改稱「（該車於97年
        5月19日12時0分起至97年5月26日14時30分這段期間由
        何人使用？該車都停於何處？）我不知道」；又改稱「
        （之前是否都持續使用這台車?）是，後來車牌被吊銷
        後，我還是有在開」、「（如果車子出現在你家附近，
        代表你還持續使用這台車?）是」；最後改稱「我要補
        充我的偵訊筆錄部分，我回答牌照被吊銷後，還有再開
        過的陳述，實際我只有再開一次而已」。
      (2)就系爭車輛之停放位置，先供稱「（該車於97年5月19
        日12時0分起至97年5月26日14時30分這段期間由何人使
        用？該車都停於何處？）我不知道」；後改稱「（去關
        廟工作期間，被吊銷車牌的那部車都停在何處?）我忘
        記了」、「（你會停放離你四維路住處很遠的地方嗎?
        ）不知道，我都亂停」；再改稱「（你不是說你的車子
        牌照吊銷後只開過一次，怎麼會停放的位置不清楚?）
        我就停在警察有拍到有一部沒有車牌車子停放的位置（
        法官提示偵查卷中照片，並請被告圈選車子停放的位置
        。）被告當庭圈選97年度營偵字第1156號偵查卷第19頁
        下側，並打勾」、「（停放在該處後，有無移動過?）
        只有移動過一次，就是我前次開庭所述有開去超商買物
        品，被警察查獲那次，回來後，還是停放原來位置」。
      (3)就案發期間居住情形，先供稱「（你自何時開始住在現
        住地（台南縣鹽水鎮○○街200巷13號2樓之1《應係2樓
        之2之誤》）? 〕我住在那裡有5個月了，約自97年初開
        始，那是我自己的房子」；嗣改稱「我根本不知道我車
        子被別人偷了，因為那時我人不住在台南縣鹽水鎮○○
        路那邊，因為我要去外地工作，我到台南縣關廟鄉工作
        ，詳細地址不知道」、「（你於97年5月間牌照吊銷後
        ，人住在何處？）我就去關廟那邊工作了」、「（多久
        回鹽水一次？）時間不一定」、「（回鹽水時，住哪裡
        ？）住臺南縣鹽水鎮○○路200巷13號2樓之2」。
     (4)是被告自己所述先後相互矛盾，足證其上開所辯顯不足
       採。
     (5)又被告雖辯稱系爭車輛有一段期間失竊，有可能有別人
       利用其車子自己裝車牌上去云云，惟其並未有任何報案
       紀錄，則其是否確有失竊車輛已屬可疑；況系爭車輛被
       查獲位置距離被告住處僅約50公尺，已如前述，且被告
       於警詢時亦自承其領回系爭車輛時有看過車輛之內外部
       情形，裡面只短少統一發票而已，車門之鑰匙孔是正常
       的，遙控器也可以正常使用等語，若系爭車輛確係遭竊
       ，偷竊者焉會於使用後再將車子停放回被告住處附近？
       且系爭車輛為何會幾乎無何損失？凡此均與一般車輛遭
       竊後之情形不同，益足證明被告上開所辯，並無足採；
       又若依被告所辯係他人竊取其所有系爭車輛後再自行裝
       上被害人所有遭竊之車牌號碼A5－4565號車牌2面，則該
       偷竊者所需求者應係掛有車牌之車輛，其應係逕行竊取
       掛有車牌之車輛較為直接及減少被查獲之風險，焉有必
       要在不同時間、不同地點，先竊取別部車輛之車牌後，
       再竊取未懸掛車牌之車輛，再將先前竊取之車牌改懸掛
       在嗣後竊取之未懸掛車牌之車輛上？被告上開所辯，實
       與常情不符，委無足採。
     (6)再參以本件案發後，被告於97年6月2日領回未懸掛車牌
       之系爭車輛，於97年7月11日至97年7月14日間，確實仍
       持續使用該未懸掛車牌之系爭車輛乙節，有被告車輛使
       用照片可稽（見偵查卷第19、20頁），是被告辯稱其車
       牌吊銷後即不敢使用系爭車輛云云，顯屬事後卸責之詞
       ，不足採信。
     (7)綜上，被告上開所辯，均洵不足採。
  (三)綜上所述，被告犯行，事證明確，應依法論科。
四、論罪科刑：
  (一)核被告所為係犯刑法第349條第1項之收受贓物罪。
  (二)爰審酌被告之犯罪動機、目的、素行、手段、方法、被害人
    所受損害及被告犯後仍否認犯行，態度不佳等一切情狀，量
    處如主文所示之刑，並諭知易科罰金之折算標準。
據上論斷，應依刑事訴訟法第299條第1項前段，刑法第349條第1
項、第41條第1項前段，刑法施行法第1條之1，判決如主文。
本案經甲○○到庭執行職務
中    華    民    國    98    年    3     月    19    日
                  刑事第二庭  法      官  黃瑪玲
以上正本證明與原本無異。
如不服本判決應於收受本判決後10日內向本院提出上訴書狀，並
應敘述具體理由。如未敘述上訴理由者，應於上訴期間屆滿後20
日內向本院補提理由書狀（均須按他造當事人之人數附繕本）「
切勿逕送上級法院」。
                              書  記  官  黃玉秀
中    華    民    國    98    年    3     月    19    日
附錄法條
中華民國刑法第349條
收受贓物者，處 3 年以下有期徒刑、拘役或 500 元以下罰金。
搬運、寄藏、故買贓物或為牙保者，處 5 年以下有期徒刑、拘役
或科或併科 1 千元以下罰金。
因贓物變得之財物，以贓物論。


司法院資訊處製作；財團法人民間司法改革基金會備份。
